【裁判字號】    99,簡上,3
【裁判日期】    990413
【裁判案由】    侵權行為損害賠償
【裁判全文】
臺灣板橋地方法院民事判決               99年度簡上字第3號
上  訴  人  甲○○
訴訟代理人  丙○○
被上訴人    乙○○
上列當事人間請求侵權行為損害賠償事件，上訴人對於中華民國
臺灣板橋地方法院板橋簡易庭98年度重簡字第1374號第一審判決
提起上訴，經本院於99年3月30日言詞辯論終結，判決如下：
    主      文
原判決關於命上訴人給付超過新台幣壹拾壹萬伍仟肆佰陸拾壹元
，及自民國98年4月14日起至清償日止，按年息百分之5計算之法
定遲延利息部分，及該部分假執行之宣告，暨訴訟費用之裁判均
廢棄。
上開廢棄部分，被上訴人在第一審簡易之訴及其假執行之聲請均
駁回。
其餘上訴駁回。
第一、二審訴訟費用由上訴人負擔十分之九，餘由被上訴人負擔
。
    事實及理由
一、被上訴人於原審起訴主張：上訴人於民國97年3 月16日21時
    30分許，駕駛車牌號碼BQ－5155號自用小客車，沿臺北縣三
    重市○○路往中興橋方向行駛，行經臺北縣三重市○○路11
    2 號前時，原應注意於超車時應與前車左側保持安全間隔，
    且須行至安全距離後超越，而依當時路面乾燥、無缺陷、無
    障礙物及視距良好、有夜間照明等情形，並無不能注意之情
    事，竟疏未注意，貿然超越於其同向右前方，由被上訴人騎
    乘之車牌號碼DIF－462號輕型機車，致擦撞該機車，造成被
    上訴人人車倒地，而使被上訴人受有多處擦傷、左肩挫傷、
    疑鎖骨脫臼、左鎖骨肩峰關節扭傷等傷害，被上訴人經送醫
    治療後，計支出醫療費用新臺幣（下同）6337元、自住處往
    返台大醫院就診之交通費用9200元，又被上訴人在惠心聯合
    診所工作，每月薪資36000元，因受傷休養8天無法工作，造
    成薪資損失9600元，且被上訴人因受傷身心受有相當之痛苦
    ，另請求上訴人賠償慰撫金270000元，總計被上訴人受損29
    5173元，爰依侵權行為之法律關係，請求上訴人賠償及按年
    息百分之五計算之法定遲延利息等語。（原審判決上訴人應
    賠償給付被上訴人119057元，及自98年4 月14日起至清償日
    止，按年息百分之五計算之利息。駁回被上訴人其餘之訴，
    上訴人則就其不利部分其中超過23228 元及其遲延利息部分
    聲明不服提起上訴。）
二、上訴人上訴意旨陳稱：就原審認定本件之車禍事實不爭執，
    惟(一)被上訴人往返醫院交通費用部分，每趟支出車資僅為10
    0 元，依被上訴人提出醫療單據34日次，僅有68次搭乘計程
    車，惟原審認定被上訴人搭計程車就醫，每趟支出車資 200
    元，計23次往返，共支出9200元，尚有未洽。(二)原審認定被
    上訴人每月薪資平均為36000 元乙節，但僅有被上訴人提出
    惠心員工2月份之薪資單2紙為證，並未考量被上訴人其他月
    份之薪資，否則即應以扣繳憑單為據，被上訴人月薪僅2178
    4元，且勞保投保月薪為24800元，是此部分之損害額認定亦
    有未洽。(三)被上訴人請求精神慰撫金部分，原審似僅依兩造
    經濟地位作最主要之考量，酌定為100000元尚屬過高，應再
    酌減為一萬餘元等語。併為上訴聲明：(一)原判決就超過2322
    8元，及自98年4月14日起至清償日止，按年息百分之五計算
    之利息部分廢棄。(二)上開廢棄部分，駁回被上訴人在第一審
    之訴。
三、被上訴人則補稱：交通費確為每趟100 元，被上訴人平均月
    薪為36000元等語，併為答辯聲明：駁回上訴人之上訴。
四、兩造不爭執之事實：
  (一)原審認定本件車禍過程無誤，亦即上訴人確有過失之事實。
  (二)被上訴人因本件車禍受傷害而支出醫療費用中，尚有1457元
    未受賠償額。
  (三)被上訴人自住處前往台大醫院就診計程車費每趟為100元。
五、本件上訴兩造爭執點，在於(一)被上訴人損失之計程車資為若
    干？(二)被上訴人因本件車禍受傷致無法工作所受損失為若干
    ？(三)上訴人應賠償被上訴人精神慰撫金為若干？經查：
  (一)上訴人對於被上訴人主張其應負侵權行為損害賠償責任之事
    實，就原審認定之事實，均不爭執，本院予以引用原審認定
    之事實，且有被上訴人提出之台大醫院診斷證明書2 份為證
    ，及上訴人因本件車禍，涉犯刑事過失傷害罪責，經臺灣板
    橋地方法院檢察署檢察官以98年度偵字第2658號聲請簡易判
    決處刑書聲請簡易判決處刑後，經本院以98年度交簡字第12
    04號刑事判決判處有期徒刑拘役50日在案，有前開聲請簡易
    判決處刑書、刑事判決各1 件在卷可按。自堪認上訴人就本
    件車禍之發生確有過失。
  (二)按因故意或過失，不法侵害他人之權利者，負損害賠償責任
    ；又不法侵害他人之身體或健康者，對於被害人因此喪失或
    減少勞動能力或增加生活上之需要時，應負損害賠償責任；
    另不法侵害他人之身體、健康，被害人雖非財產上之損害，
    亦得請求賠償相當之金額，民法第184條第1 項前段、第193
    條第1項、第195條第1 項前段分別定有明文。查本件上訴人
    既因過失行為致被上訴人受傷，則被上訴人主張上訴人應負
    侵權行為損害賠償責任，自屬有據。茲就被上訴人請求之項
    目及金額，分別審酌如下：
    (1)醫療費用部分：
      被上訴人主張因受傷支出醫療費用6337元，業據其提出醫
      療費用收據48紙為證，並上訴人所不爭執，惟被上訴人復
      供稱其受傷後確已領得上訴人投保之南華產物保險公司依
      強制險規定賠付之4030元，及其於98年3 月16日至台大醫
      院急診之醫療費用850 元，係由上訴人支付等情，則此二
      部分自應扣除之，經扣除後，被上訴人得請求之醫療費用
      為1457元，且此為兩造所不爭執之事實，是被上訴人自得
      請求上訴人賠償1457元之醫療費用之損害，應可認定。則
      被上訴人請求被上訴人賠償醫療費用1457元，為有理由，
      應予准許。
    (2)往返醫院就診交通費用部分：
      被上訴人請求上訴人賠償其自住處臺北縣三重市○○路 ○
      段152號搭乘計程車前往台大醫院就診之交通費用損失920
      0 元等語。上訴人則辯稱被上訴人僅往返醫療68次，與被
      上訴人請求92次不符等語。查：
      依被上訴人提出前往台大醫院之醫療收據計有：97年3 月
      17 日、17日、18日、27日、28日、31日、4月1日、2日、
      3日、3日、7日、9日、10日、11日、14日、15日、16日、
      21日、22日、22日、23日、23日、24日、24日、28日、29
      日、5月1日、2日、5日、6日、6日、8日、9日、12日、13
      日、14日、14日、16日、20日、22日、26日計41紙收據（
      見本院98年度交簡附民字笫77號卷第4 至44頁），其中97
      年3月17日、4月3 日、22日、23日、24日、5月6日、14日
      各該當日單據均有二紙，惟被上訴人並未舉證證明各該當
      天確係自住處往返醫院就診四次，本院自得僅認定各該當
      天往返就診僅二次，準此計算結果被上訴人往返醫院次數
      共計68次，應可認定。至於被上訴人縱令有其他計程車費
      支出之事實，惟被上訴人僅請求自住處往返台大醫院就診
      之計程車費之損害，本院自不得逾此範圍予以審究，附此
      敘明。經審酌被上訴人所受傷勢，搭乘計程車就醫，核屬
      必要，且依兩造不爭執被上訴人自住處前往台大醫院就診
      每次計程車資100 元之事實，是被上訴人請求上訴人賠償
      車資損失於6800元之範圍，核屬有據，為有理由，應予准
      許。被上訴人請求逾此部分之車資請求，為無理由，應予
      駁回。原審以被上訴人支出計程車費每趟為200元，搭乘2
      3 次往返，因而誤計被上訴人得請求之金額為9200元，尚
      有未洽，附此說明。
    (3)工作薪資損失部分：
      被上訴人主張其每月薪資分兩次發放，兩次金額共為3620
      4元，每月薪資平均為36000元，因本件車禍受傷無法工作
      請求上訴人賠償9600元等語。上訴人則辯稱被上訴人之月
      薪僅21784元，且勞保投保金額為24800元，是被上訴人月
      薪並非36000 元等語。查：依被上訴人提出其任職之惠心
      聯合診所員工2月份之薪資單2紙，固載明二月份薪資計36
      204 元，惟依被上訴人月薪內容載明有績效獎金、大、小
      夜點費等項目，足見被上訴人之薪資應視其績效及夜間工
      作之日數而計算之，並非固定，是被上訴人因本件車禍受
      傷致無法工作之損害，是否當月月薪確為可達36000 元，
      並未據被上訴人舉證以實其說，尚乏積極證據可資佐證。
      是被上訴人主張受損害之當月平均月薪為36000 元，即乏
      依據，尚不可採，本院自難徒憑被上訴人97年2 月份之薪
      供作認定基準。
      本院基於衡平原則予以援引勞動基準法所定之平均工資用
      供認定被告損害月份之薪資額，準此，被上訴人96年度薪
      資收入為357600元，此有國稅局96年度綜合所稅資料清單
      在卷可稽，是96年度被上訴人平均月薪為29800 元，且被
      上訴人並未舉證97年1 月份之薪資證明文件，本院自僅得
      依96年度之月平均薪資供計算加計算被上訴人97年2 月份
      之薪資計算被上訴人之月平均薪資額，再以被上訴人在受
      侵害前六個月內之平均月薪則為30867元｛計算方式：（
      29800Ｘ5）┼（36204）÷6 ＝ 30867 元（元以下四捨五
      入）}，則被上訴人平均月薪資為30867元。上訴人雖抗辯
      被上訴人固定工資僅為21784 元，或勞工保險投保金額為
      22800 元等語，但查被上訴人之月薪係每月核發二次薪資
      ，此有被上訴人提出97年2 月份之薪資單可稽，上訴人誤
      認被上訴人97年3月之薪資單僅一件為21784元，自不可取
      。又勞工保險投保薪資額與實質上被上訴人月薪並不相同
      ，況被上訴人所受之損害自應以實際上之損害為準，並非
      以形式上投保薪資額為計算損害額，是上訴人此部分之抗
      辯，顯不足採信。再依被上訴人所提台大醫院診斷證明書
      所載「病患因上述病症須接受治療，左手宜避免負重，時
      間暫定一週」，即被上訴人因傷無法工作之日數為7 日，
      以被上訴人平均月薪資30867 元計算，因傷無法工作而受
      有之薪資損失為7204元（計算式：30867元÷30×7日＝72
      04元，元以下採四捨五入），則被上訴人請求此部分薪資
      損失之範圍，為有理由；逾此部分之請求，即無足取。
    (4)精神慰撫金部分：被上訴人因上訴人之侵權行為而受有前
      開傷勢，需至醫院治療，其身體及精神上受有相當痛苦，
      自不待言。再按慰撫金之多寡，應斟酌雙方之身分、地位
      、資力與加害之程度及其他各種情形核定相當之數額，其
      金額是否相當，自應依實際加害情形與被害人所受之痛苦
      及雙方之身分、地位、經濟狀況等關係決定之；而被害人
      身份法益影響程度，亦應以客觀之社會價值衡量，不得專
      以受害人主觀之感受為斷。本院斟酌被上訴人在診所工作
      ，無其他財產，高職畢業，每月薪資額，而上訴人為高中
      畢業，修車為業，每月薪為4 萬餘元，在臺北市有一筆與
      哥哥共有之房地等兩造之身分、經濟地位，以及上訴人實
      際加害情形、被上訴人所受損害程度等一切情狀，認為被
      上訴人請求精神慰撫金270000元，尚屬過高，應核減為10
      0000元，方屬妥適。是被上訴人於此範圍內請求慰撫金為
      有理由，應予准許。逾此範圍之請求，為無理由，應予駁
      回。
  (三)綜上所述，被上訴人因本件傷害所受之損害，合計為115461
    元（計算式：1457＋6800＋7204＋100000＝115461元）。
五、綜上所述，被上訴人依侵權行為損害賠償之法律關係，請求
    上訴人給付115461元，及自98年4 月14日起至清償日止，按
    年息百分之5 計算之法定遲延利息，為有理由，應予准許；
    逾此部分之請求，為無理由，應予駁回。又，上開應准許部
    分，原審依職權宣告假執行。至於被上訴人敗訴部分，自不
    得依職權宣告假執行。原審就超過上開應准許部分，為上訴
    人敗訴之判決，並依職權為假執行之宣告，自有未洽。上訴
    意旨就此部分指摘原判決不當，求予廢棄改判，為有理由。
    至於上開應准許部分，原審判命上訴人給付，並為假執行之
    宣告，核無違誤，上訴意旨，就此部分，仍執陳詞，指摘原
    判決不當，求予廢棄，為無理由，應駁回其上訴。
八、訴訟費用負擔之依據：民事訴訟法第79條
中    華    民    國    99    年    4    月    13     日
                  民事第二庭    審判長法  官  陳麗玲
                                      法  官  陳財旺
                                      法  官  李行一
以上正本證明與原本無異
本判決不得上訴。
中    華    民    國    99    年    4    月    14     日
                                書記官  蔡於衡

司法院資訊處製作；財團法人民間司法改革基金會備份。
